臺灣板橋地方法院民事判決　　　　　　　 96年度訴字第513號
原　　　告　友聯產物保險股份有限公司
法定代理人　陳佩芳
訴訟代理人　丁○○
　　　　　　丙○○
被　　　告　乙○○
上列當事人間侵權行為損害賠償事件，本院於中華民國96年5月3
日言詞辯論終結，判決如下：
    主  文
被告應給付原告新臺幣壹佰陸拾萬元，及自民國九十五年十二月
十一日起至清償日止，按年息百分之五計算之利息。
訴訟費用由被告負擔。
    事實及理由
一、程序方面：原告聲請核發支付命令時，其法定代理人原為甲
    ○○，嗣於96年4 月24日變更新法定代理人為陳佩芳，並經
    新法定代理人具狀聲明承受訴訟，核無不合，應予准許。
二、原告主張：訴外人郭清津於民國92年10月24日，以其所有車
    號N55-867 號重型機車向原告投保強制汽車責任險，保險期
    間自92年10月24日起至94年10月24日止。而被告明知其未考
    取駕駛執照，猶騎乘上開車輛，搭載訴外人即郭清津之子郭
    華屏，於94 年2月1 日下午3 時5 分許，行經臺北縣板橋市
    ○○○街12巷口處時，本應注意車前狀況，並於車輛行駛時
    與他車保持適當安全車距，隨時採取必要之安全措施，而依
    當時情形，又無不能注意之情事，竟疏於注意，未與前車保
    持安全車距並留意車前狀況，而與車號T4-5379 號自用小貨
    車發生擦撞，致郭華屏受有頸椎第4 、5 節爆發性骨折、頸
    椎第4 、5 節間脫位性骨折合併四肢癱瘓及呼吸衰竭、右脛
    骨骨折等傷害，已達強制汽車責任保險殘廢給付標準表第5
    項之第一級殘廢。按強制責任保險法第7 條規定：「因汽車
    交通事故致受害人傷害或死亡者，不論加害人有無過失，請
    求權人得依本法規定向保險人請求保險給付…」，原告業已
    依上開規定賠付請求權人郭華屏之法定代理人郭清津，包括
    醫療費用新台幣（下同）17萬元、看護費用3 萬元、殘廢給
    付140 萬元，合計160 萬元。被告無照駕駛，且有前開過失
    ，爰依強制汽車責任保險法第29條第1 項第5 款規定，代位
    行使郭華屏對被告之請求權等語。並聲明請求：被告應給付
    原告160 萬元及自支付命令送達翌日起至清償日止，按年息
    5%計算之利息。
三、被告則以：對於原告之請求無意見，惟目前無力清償等語，
    資為抗辯。並答辯聲明：駁回原告之訴。
四、原告主張被告未考領駕駛執照，卻仍騎乘上開已向原告投保
    強制責任險之重型機車搭載郭華屏，於上開時、地，本應注
    意車前狀況，並於車輛行駛時與他車保持適當安全車距，隨
    時採取必要之安全措施，而依當時情形，又無不能注意之情
    事，竟疏於注意，未與前車保持安全車距及留意車前狀況，
    而與車號T4-5379 號自用小貨車發生擦撞，致郭華屏受有頸
    椎第4 、5 節爆發性骨折、頸椎第4 、5 節間脫位性骨折合
    併四肢癱瘓及呼吸衰竭、右脛骨骨折等傷害，已達強制汽車
    責任保險殘廢給付標準表第5 項之第一級殘廢，原告業已賠
    付160 萬元予郭華屏之法定代理人郭清津等事實，為被告所
    不爭，並經本院調取本院95交易字第235 號被告過失傷害刑
    事案卷查閱屬實（該刑事案件嗣因被告與告訴人達成民事和
    解，告訴人撤回告訴而判決公訴不受理），有監視錄影帶翻
    拍照片4 張、車禍現場照片24張、道路交通事故現場圖、道
    路交通事故調查報告表(一)、(二)、臺北縣政府警察局舉發違反
    道路交通管理事件通知單1 紙、臺灣省臺北縣車輛行車事故
    鑑定委員會鑑定意見書、亞東紀念醫院診斷證明書1 紙、財
    團法人振興復健醫學中心診斷證明書1 紙附於偵查卷內可稽
    （見臺灣板橋地方法院檢察署94年偵字第1835 8號卷第5 至
    8 、50、59、64、67、79至94頁），及原告所提強制汽車保
    險理賠計算書、重大體傷死亡理賠案件處理呈核單、汽車肇
    事賠償給付結案同意書等影本各1 件存卷足徵，自堪信為真
    實。
五、按「汽車駕駛人，未領有駕駛執照駕駛小型車或機器腳踏車
    者，處…元罰鍰，並當場禁止其駕駛」，道路交通管理處罰
    條例第21條第1 項第1 款定有明文。「被保險人有下列情事
    之一，致被保險汽車發生汽車交通事故者，保險人仍應依本
    法規定負保險給付之責。但得在給付金額範圍內，代位行使
    請求權人對被保險人之請求權：…五違反道路交通管理處罰
    條例第21條或第21條之1 規定而駕車」，強制汽車責任保險
    法第29條第1 項第5 款亦有規定。強制汽車責任保險法為保
    障受害人，不使受害人失去儘速獲賠之保障，故特別規定因
    被保險人故意或惡意行為等原屬一般保險不賠之道德危險事
    由，保險人仍應予以賠償，保險人對受害人給付保險金後，
    受讓受害人對被保險人之損害賠償請求權，方得向加害人或
    汽車所有人求償，且其求償範圍不得逾越加害人或汽車所有
    人所應負擔之損害賠償金額，故其本質上仍為行使保險代位
    權之性質，乃係基於受害人損害賠償請求權之法定移轉，並
    獨立之求償權。本件強制汽車責任保險之要保人為郭清津，
    受害人即請求權人郭華屏係要保人郭清津之子，被告係經要
    保人郭清津同意而使用上開投保機車，屬強制汽車責任保險
    法第9 條第2 項之被保險人。被告未考領駕駛執照乙節，業
    據其於警詢時陳明於卷，其猶騎乘機車搭載郭華屏，致被保
    險機車發生上開交通事故，則原告主張其保險給付理賠後，
    依強制汽車責任保險法第29條第1 項第5 款規定，得在給付
    金額範圍內，代位行使請求權人（郭華屏）對被保險人（被
    告）之請求權，洵為正當。原告主張其已為保險給付予郭華
    屏之法定代理人郭清津，包括醫療費用17萬元、看護費用3
    萬元、殘廢給付140 萬元，合計160 萬元，亦有原告所提之
    醫療費用明細表、醫療費用收據、明曜醫療儀器統一發票、
    強制汽車保險理賠計算書、重大體傷死亡理賠案件處理呈核
    單、汽車肇事賠償給付結案同意書在卷足證，是原告主張其
    得代位郭華屏向被告求償160 萬元，乃為有據。
六、綜上，原告依強制汽車責任險第29條第1 項第5 款規定，請
    求被告給付160 萬元，及自支付命令送達翌日（即95年12月
    11日）起至清償日止，按年息5%計算之法定遲延利息，為有
    理由，應予准許。
七、本件事證已臻明確，兩造其餘主張、攻擊防禦方法及所提證
    據，經審酌後認於本判決結果不生影響，爰不一一論述，附
    此敘明。
八、訴訟費用負擔之依據：民事訴訟法第78條。
中　　華　　民　　國　　96　　年　　5 　　月　　22　　日
                  民事第一庭    法　官　陳翠琪
以上正本係照原本作成
如對本判決上訴，須於判決送達後20日內向本院提出上訴狀
中　　華　　民　　國　　96　　年　　5 　　月　　23　　日
                                書記官　李瑞芝
